臺灣高等法院臺中分院刑事判決　　　　　　　　九十一年度交上易字第一三九四號
　　上　訴　人　臺灣彰化地方法院檢察署檢察官
　　上　訴　人
　　即　被　告　乙○○
　　選任辯護人　莊崇意
　　被　　　告　甲○○
右上訴人因被告等過失傷害等案件，不服臺灣彰化地方法院九十一年度交易字第一０
號中華民國九十一年六月二十六日第一審判決（起訴案號：臺灣彰化地方法院檢察署
九十年度偵字第六０六四號、第七四六四號），提起上訴，本院判決如左：
      主  文
原判決撤銷。
甲○○因過失傷害人，處有期徒刑肆月，如易科罰金，以參佰元折算壹日。
乙○○服用酒類，不能安全駕駛動力交通工具而駕駛，處拘役參拾日，如易科罰金，
以參佰元折算壹日。
      事  實
一、甲○○非以駕駛為業，於民國八十九年十二月一日十八時三十分許，駕駛其臨時
    向親戚所借車牌號碼Ｒ二─九八一號大貨車用以搬運物品，沿彰化縣花壇鄉北口
    村田寮巷八號西側約一百公尺處之產業道路由南往北行駛，行經無號誌之交岔路
    口，原應注意車輛行至無號誌之交岔路口，左方車應暫停讓右方車先行，而依當
    時情形，並無不能注意之情事，竟疏於注意，未停讓乙○○所駕駛之右方車先行
    ，同一時間，未依規定戴安全帽、飲酒過量、復無駕駛執照而駕駛車牌號碼ＮＰ
    Ｊ─二一○號重型機車之乙○○，適沿田寮巷由東往西方向亦行駛至該交岔路口
    ，本應注意行經無號誌之交岔路口，應減速慢行，作隨時停車之準備，而依當時
    情形，並無不能注意之情事，亦疏於注意，貿然超速駛經該交岔路口，致撞及甲
    ○○所駕駛由左方先駛入路口之大貨車，乙○○因而人車倒地，受有頭部外傷、
    腦出血、腦浮腫、下顎骨骨折等傷害。甲○○於肇事後旋即主動報警自首而接受
    裁判；乙○○經送醫急救後，於醫院所為生化檢驗中，經抽血測得血液酒精濃度
    值為二五八ｍｇ／ｄｌ，（換算其吐氣酒精濃度值為一‧二九ｍｇ／ｌ），超過
    法定限制之標準值，已達「不能安全駕駛」之程度。
二、案經乙○○訴由彰化縣警察局彰化分局報請臺灣彰化地方法院檢察署檢察官及經
    該署檢察官自動檢舉偵查起訴。
      理  由
一、被告甲○○過失傷害部分：
    (1)右揭關於被告甲○○駕駛大貨車由南往北方向行經無號誌之交岔路口，疏未注
      意車輛行至無號誌之交岔路口，其左方車應暫停讓乙○○之右方車先行，適未
      依規定戴安全帽、飲酒過量、復無駕駛執照而駕駛車牌號碼ＮＰＪ─二一○號
      重型機車之乙○○，由東往西方向亦行駛至該交岔路口，亦疏未注意行經無號
      誌之交岔路口，應減速慢行，作隨時停車之準備，而貿然超速駛經該交岔路口
      ，致撞及甲○○所駕駛由左方先駛入路口之大貨車，乙○○因而人車倒地，受
      有頭部外傷、腦出血、腦浮腫、下顎骨骨折等傷害之事實，業據被告甲○○於
      警訊及偵審中均坦承不諱，復據告訴人乙○○指陳在卷，並有道路交通事故調
      查報告表、驗傷診斷書、及照片附卷可稽。
    (2)按車輛行至無號誌之交岔路口，左方車應暫停讓右方車先行；汽車駕駛執照為
      駕駛汽車之許可證，由駕駛人向公路監理機關申請登記，考試及格後發給之；
      行車速度，應依標誌或標線之規定，無標誌或標線者，行經無號誌之交岔路口
      ，應減速慢行，作隨時停車之準備；汽車駕駛人飲酒後其吐氣所含酒精成分超
      過每公升０‧二五毫克以上者，不得駕車，道路交通安全規則第一百零二條第
      一項第二款、第五十條第一項、第九十三條第一項第三款、第一百十四條第二
      款分別定有明文；被告甲○○駕車行經無號誌之交岔路口，左方車未讓右方車
      先行，以致肇事，其行為自有過失，雖被害人乙○○無駕駛執照且酒精濃度過
      量猶駕駛重機車，行經無號誌之交岔路口復未減速慢行作隨時停車之準備，對
      車禍之發生亦與有過失，被告甲○○仍不能因此而得解免其應負之責任，台灣
      省彰化縣區車輛行車事故鑑定委員會亦同此見解，有該委員會之鑑定意見書附
      卷可參，（第六０六四號偵查卷第十頁），被害人乙○○因被告甲○○之過失
      行為致受有如前述之傷害，被告甲○○之過失行為，與被害人乙○○所受之傷
      害間，顯有相當因果關係，事證明確，被告甲○○過失傷害之犯行，堪以認定
      。
二、上訴人即被告乙○○公共危險部分：
    訊據被告乙○○矢口否認服用酒類，不能安全駕駛動力交通工具而駕駛之犯行，
    辯稱伊並未酒後駕車，肇事前伊只喝茶，未喝酒，秀傳紀念醫院對伊之血液中酒
    精濃度檢驗結果不正確云云。惟查：
    (1)被告乙○○對其駕駛機車在前揭時地與甲○○所駕大貨車發生碰撞，致其人車
      倒地並受傷之事實並不諱言。
    (2)被告乙○○肇事當時有酒味，業據甲○○於警訊、偵查、及本院審理中指證不
      移。
    (3)被告乙○○肇事後經送醫急救，於秀傳紀念醫院所為生化檢驗中，經抽血測得
      血液酒精濃度值為二五八ｍｇ／ｄｌ，（換算其吐氣所含酒精濃度值為一‧二
      九ｍｇ／ｌ），有秀傳紀念醫院急診病歷、護理紀錄、檢驗報告粘貼單等影本
      附卷可稽，（第七六四六號偵查卷第九至十二頁）。
    (4)被告乙○○於八十九年十二月一日十九時十分被送至秀傳紀念醫院急診室，當
      時其意識欠清，無法得知其姓名，經緊急處理後，依醫囑給予抽血檢驗，並立
      即貼上病歷號0000000（無名氏），當時只有此一患者，下一個病患距
      離此病患約有三分鐘之久，且無驗血檢查，故無誤取、無誤置、無錯誤之可能
      等情，並據秀傳紀念醫院函覆檢察官至詳，有該醫院函在卷可按，（第七六四
      六號偵查卷第七頁）。
    (5)參以被告乙○○於偵查中原供稱其在肇事前是去夜市，沒喝酒，經檢察官質以
      ：「為何驗出（血液中）有酒精成分？」其又供承：「我大約喝二、三杯的枸
      杞酒。」（第六０六四號偵查卷第六頁），嗣於原審及本院調查審理中又矢口
      否認肇事前曾喝酒，益見其所辯不實。事證明確，被告乙○○之上開犯行，亦
      堪以認定。
三、核被告甲○○所為，係犯刑法第二百八十四條第一項前段之過失傷害罪，被告乙
    ○○所為，係犯刑法第一百八十五條之三之重大違背義務致交通危險罪。被告甲
    ○○於肇事後即報警自首，業據處理本案之警員林立乾於上開道路交通事故調查
    報告表中載明，自應依刑法第六十二條前段之規定減輕其刑。
四、被告行為後，刑法第四十一條業經修正為：「犯最重本刑為五年以下有期徒刑以
    下之刑之罪，而受六個月以下有期徒刑或拘役之宣告，因身體、教育、職業、家
    庭之關係或其他正當事由，執行顯有困難者，得以一元以上三元以下折算一日，
    易科罰金。但確因不執行所宣告之刑，難收矯正之效，或難以維持法秩序者，不
    在此限。」「併合處罰之數罪，均有前項情形，其應執行之刑逾六月者，亦同」
    ，於民國九十年一月十日公布，同年月十二日生效，修正後之刑法第四十一條之
    規定顯較有利於被告，依刑法第二條第一項前段之規定，自應適用裁判時之法律
    ，併此敘明。
五、關於被害人乙○○所指陳因本件事故致其喪失嗅覺，被告甲○○應有因過失致
    重傷害之罪嫌部分，雖據被害人乙○○於原審提出秀傳紀念醫院診治醫師林經堯
    九十一年二月二十七日所出具、略載：「於八十九年十二月一日經急診入院施行
    開顱手術、氣切手術，於八十九年十二月三十日出院，又於九十年六月四日入院
    施行顱骨整型手術，於九十年六月十二日出院，目前仍有嗅覺喪失、左側肢麻木
    現象」等語之診斷證明書為證，惟關於此部分之事實，曾經秀傳紀念醫院於九十
    一年二月六日函覆原審法院稱：「依病歷記載，病患並無嗅覺及味覺之問題」等
    語，於九十一年五月二十一日，復據該院函覆原審法院稱：「：：：。二、有關
    貴院查詢乙○○先生：：：因頭部受傷住院，惟因原主治醫師顏精華已於九十年
    七月離職，故該病患由多位醫師門診追蹤。三、依據病歷記載，住院中及門診初
    期並無嗅覺異常主訴。爾後神經外科林經堯醫師有開具診斷證明嗅覺異常，病患
    亦曾於九十一年四月十五日至神經外科羅貽琛主任門診作檢查，但嗅覺乃屬主觀
    症狀，在涉及賠償依據前提下，結果之真偽無法以科學量測」等語，有上開二函
    附卷可稽，（原審卷第二十一頁、第一二七頁）；此外經查並無其他積極證據足
    認被告甲○○確有此部分因過失致重傷害之犯行，且此部分亦未經檢察官起訴，
    本院無從併予審判，附此敘明。
六、原審分別對被告等論罪科刑，固非無見，惟被告行為後刑法第四十一條業經修正
    公布施行，原審未為新舊法之比較適用，尚有疏漏。按嗅覺乃屬主觀症狀，在涉
    及賠償依據前提下，結果之真偽無法以科學量測，業據秀傳紀念醫院函覆原審法
    院在卷，已詳前述，曾為被害人乙○○開立診斷證明書之醫師林經堯自無再行傳
    訊之必要，檢察官上訴意旨循告訴人乙○○之請求，略以原審未傳訊開立診斷證
    明書之醫師，尚未盡調查之能事，且被告甲○○尚未與被害人和解賠償被害人所
    受損害，原審對被告甲○○量刑過輕等語，被告乙○○亦以其未酒後駕車，原審
    對其判處罪刑，有所違誤云云，分別指摘原判決不當，雖均不能認為有理由，惟
    原判決既有上述之可議，本院仍應將原判決撤銷改判，爰分別審酌被告二人就注
    意義務違反之程度、犯罪所生之危害、犯罪後之態度、及被告乙○○對事故之發
    生亦與有相當之過失等一切情狀，量處被告甲○○有期徒刑四月，量處被告乙○
    ○拘役三十日，並均予諭知易科罰金之折算標準。
七、據上論斷，應依刑事訴訟法第三百六十九條第一項前段、第三百六十四條、第二
    百九十九條第一項前段，刑法第二條第一項前段、第一百八十五條之三、第二百
    八十四條第一項前段、第六十二條前段、第四十一條第一項，罰金罰鍰提高標準
    條例第一條前段、第二條，判決如主文。
本案經檢察官丙○○到庭執行職務。
中        華        民        國  九 十 一  年     九     月　 十九 　  日
                                  臺灣高等法院臺中分院刑事第十庭
                                        審判長法  官　林　照　明
                                              法　官　蔡　名　曜
                                              法　官　王    　銘
右正本證明與原本無異。
不得上訴。
                                              書記官    錫  彬
中        華        民        國  九 十 一  年     九     月　 二十 　  日
                                                                        Ｋ
